【裁判字號】    99,停,115
【裁判日期】    991231
【裁判案由】    聲請停止執行
【裁判全文】
臺北高等行政法院裁定
                                       99年度停字第115號
聲  請  人  飛資得資訊股份有限公司
代  表  人  邱方孝（董事長）
相  對  人  臺北市立木柵國民中學
代  表  人  陳麗英（校長）住同上
上列當事人間聲請停止執行事件，本院裁定如下：
    主  文
聲請駁回。
聲請訴訟費用由聲請人負擔。
    理  由
一、按「原處分或決定之執行，除法律另有規定外，不因提起行
    政訴訟而停止。」「行政訴訟繫屬中，行政法院認為原處分
    或決定之執行，將發生難於回復之損害，且有急迫情事者，
    得依職權或依聲請裁定停止執行，但於公益有重大影響，或
    原告之訴在法律上顯無理由者，不得為之。」「行政法院為
    前2 項裁定前，應先徵詢當事人之意見。如原處分或決定機
    關已依職權或依聲請停止執行者，應為駁回聲請之裁定。」
    行政訴訟法第116條第1項、第2項及第4項定有明文。依此規
    定，須以原處分或決定之執行將發生難於回復之損害，且有
    急迫情事，為其前提要件；而行政法院於裁定停止執行前，
    固應先徵詢當事人之意見，惟當事人之聲請不符法定停止執
    行要件者，即無聽取當事人意見之必要。又所謂「原處分或
    決定之執行，將發生難於回復之損害，且有急迫情事」，係
    指「須有避免難以回復損害之急迫必要性」；所謂「難於回
    復之損害」則係指其損害不能回復原狀，或不能以金錢賠償
    ，或在一般社會通念上，如為執行可認達到回復困難之程度
    而言，至當事人主觀上難於回復之損害當非屬該條所指之難
    於回復之損害。
二、本件聲請意旨略以：
    聲請人與相對人於民國( 下同)97 年12月4 日簽訂「○○市
    國中○○○校務行政系統規劃與建置（第一期）」勞務採購
    契約，嗣相對人以99年6 月1 日北市木中總字第0993021490
    0 號函（下稱原處分），通知聲請人投標文件所檢附之服務
    建議書列入「宜蘭縣政府校務行政系統」，及附上「宜蘭縣
    國民小學校務行政系統維護合約書」，涉以虛偽不實之文件
    參與投標，而有政府採購法第101 條第1 項第2款 之情形，
    將依同法第102 條第3 項規定將相關情形刊登政府採購公報
    ，並依同法第103 條第1 項第1 款自刊登之次日起停權3 年
    。惟本件若逕予執行，將嚴重限制聲請人之營業範圍與營業
    自由，並造成一般公司行號或第三人將聲請人列為拒絕往來
    名單，影響聲請人之商譽及公司生存至鉅，進而導致公司員
    工及其家屬面臨生計之危機，此均非金錢可以衡量，或可以
    金錢損害賠償，係屬難於回復之損害，且有急迫之情形，為
    此聲請原處分在本案99年度訴字第2235號裁判確定前停止執
    行等語。
三、經查，依政府採購法第103條第1項規定，經刊登政府採購公
    報列為拒絕往來廠商，其效果為於一定期間不得參加政府採
    購投標或作為決標對象或分包廠商，並非撤銷聲請人之營利
    事業登記，聲請人仍得本其營利事業登記項目繼續經營政府
    機關以外之各項工程，非必然使聲請人營運陷入困難，及員
    工生計受有難以回復之嚴重影響；況造成聲請人無法參與其
    他公共工程等投標之營運損害，在一般社會通念上，非不能
    以金錢賠償獲得救濟，自難謂本件原處分之執行將發生難以
    回復之損害。聲請人以相對人依政府採購法規定將其刊登政
    府採購公報後，其不得參與政府機關相關標案，嚴重影響聲
    請人及員工之生存云云，純係聲請人主觀設限營業對象為政
    府機關之結果，自無足採。聲請人既非不能營業，則其以遭
    停權為由，主張聲請人之營運及員工之家計均將陷於困境云
    云，亦屬牽強而無必然之關聯。況縱將來聲請人本案訴訟如
    獲得勝訴，其因遭停權結果所導致3 年內無法參與公共工程
    等投標及員工及其家屬生活陷於困境之損害，在一般社會通
    念上，非不能以金錢賠償獲得救濟，即不發生難於回復損害
    之情。至於廠商遭刊登政府採購公報，嗣若經判決撤銷該處
    分，依政府採購法第103 條第1 項第2 款但書規定即應註銷
    前開刊登，聲請人如因而商譽受損，亦得依民法請求賠償，
    自難謂有聲請人之信譽將發生難於回復損害之情形。又本件
    既已不符合行政訴訟法第116 條第2 項前段之要件，是否有
    該當同項但書「於公益有重大影響」之規定，即毋庸論列。
    故聲請人主張其遭相對人刊登公報後，不得參與公共工程投
    標或作為決標對象或分包廠商，嚴重限制聲請人之營業範圍
    與營業自由，並造成商譽、公司營運、員工生計之損害，難
    以回復云云，為不可採。是聲請人聲請停止原處分之執行，
    揆諸首揭法條說明，難認為有理由，應予駁回。
四、依行政訴訟法第104 條、民事訴訟法第95條、第78條，裁定
    如主文。
中    華    民    國    99    年    12    月    31    日
              臺北高等行政法院第二庭
                              審判長法  官  徐瑞晃
                                    法  官  蔡紹良
                                    法  官  陳姿岑
上為正本係照原本作成。
如不服本裁定，應於送達後10日內向本院提出抗告狀（須按他造
人數附繕本）。
中    華    民    國    99    年    12    月    31    日
                                    書記官  李依穎

司法院資訊處製作；財團法人民間司法改革基金會備份。
